臺灣士林地方法院刑事裁定　　　　　　　 九十一年度交聲字第三九、三一二號
　　原處分機關　臺北巿交通事件裁決所
　　受 處分 人　甲○○
右受處分人因違反道路交通管理處罰條例案件，對於台北市交通事件裁決所於民國九
十一年三月十一日所為之裁決（北市裁三字第裁二二─Ｃ00000000號、第裁
二二─Ｃ00000000號）聲明異議，本院裁定如左：
    主  文
北市裁三字第裁二二─Ｃ00000000號裁決書之處分撤銷。
甲○○汽車駕駛人，駕駛汽車有違反道路交通管理處罰條例之行為，經交通勤務警察
制止時，拒絕停車接受稽查而逃逸，處罰鍰新台幣仟元，並記違規點數壹點。
其餘異議駁回。
    理  由
一、異議意旨略以：裁決機關以異議人甲○○於民國九十年十二月三十日清晨五時十
    五分，駕駛車號ＤＶ一六二○一號自小客車，在台北縣淡水鎮沙崙漁人碼頭（裁
    決書漏載「人碼頭」三字）之道路上蛇行，經交通勤務警察制止，竟拒絕停車接
    受稽查而逃逸，認異議人違反道路交通管理處罰條例第四十三條第一項第一款、
    第六十條第一項之規定，並依第六十三條第一項第三款之規定，就其在道路上蛇
    行違規部分，裁處新台幣一萬八千元，並記違規點數三點（北市裁三字第裁二二
    ─Ｃ00000000號裁決書）；就其拒停車接受稽查而逃逸部分，裁處新台
    幣三千元（北市裁三字第裁二二─Ｃ00000000號裁決書）。然異議人於
    上開時日，前往漁人碼頭，見有人在該處做汽機車特技表演，因好奇而前往觀看
    ，不久因警車前來，該處之人即一湧而散，異議人遂去洗手間，熟料上完廁所後
    ，友人即告知車鑰匙遭警取走，經找到警員後，警員即指責異議人有前開違規行
    為，經異議人向之解釋，仍未置理，且態度惡劣，要異議人走著瞧。異議人並未
    在道路上蛇行，亦無經警察制止，拒絕停車接受稽查而逃逸之違規行為，裁決機
    關何以裁處？為此聲明異議。
二、按汽車駕駛人，駕駛汽車在道路上蛇行，處新台幣六千元以上二萬四千元以下罰
    鍰，並當場禁止其駕駛；汽車駕駛人，駕駛汽車有違反本條例之行為，經交通勤
    務警察或依法令執行交通稽查任務人員制止時，不聽制止或拒絕停車接受稽查而
    逃逸者，除按各該條所規定之罰鍰處罰外，處新台幣三千元以上六千元以下罰鍰
    ；汽車駕駛人，違反第六十條第一項者，記違規點數一點；違反第第四十三條者
    ，記違規點數三點，此道路交通管理處罰條例第四十三條第一項第一款、第六十
    條第一項、第六十三條第一項第一款、第三款定有明文。而汽車駕駛人，駕駛汽
    車在道路上蛇行，於期限內繳交或到案聽候裁決者，處新台幣一萬八千元之罰鍰
    ，此違反道路交通管理事件統一裁罰標準表亦有明文。
三、查交通警員掣單舉發違反道路交通管理處罰條例所列之違規事實，本質上為行政
    處分，係公務員基於職務上權力，依法就特定之具體事件所為具公法上效果之單
    方行政行為，基於公務員為公法上行為具有公信力之原則，該行政處分當可被推
    定為真正，其據以依法處分之事實認定亦為正確無誤，此與民事訴訟法第三百五
    十五條第二項規定：「文書依其程式及意旨得認作公文書者，推定其為真正」之
    情形相同，本此公信原則，乃立法者賦予行政機關制定違反道路交通事件統一裁
    罰標準及處理細則，使執勤警員得當機處分（如該細則第二十三條）以達其維護
    交通秩序、安全之行政目的，反之，若謂公務員一切行政行為均需預留證據以證
    其實，則國家行政勢必窒礙難行，據此，刑事訴訟法就犯罪證據有關之規定中，
    與屬行政秩序罰之交通違規裁罰本質不合之部分，自不在準用之列。法院若查無
    證據足資證明員警有捏造事實違法取締之情事，則執勤警員本其維護交通秩序、
    安全職責所為之舉發，自應受到合法、正確之推定。
四、經隔離訊問證人即當日在漁人碼頭值勤之警員曾金峰、吳明倫，曾金峰結證稱：
    當天與吳明倫一起值勤，五時十五分許在漁人碼頭內，看到有一大堆人圍在圓環
    處，我們聽到汽車輪胎磨擦的撕裂聲，也看到有一台車在那裡蛇行甩尾，車速很
    快，我們上前要攔查，那台車不停看到我們之後就開走了，因人很多故沒有追逐
    ，只有記下車號，車號是ＤＶ─六二０一號黑色的速陸。之後我們在附近繞行
    小區巡邏，巡回圓環處時，看見該部車停在路旁，引擎沒關，車窗沒關，現場無
    人，我們廣播車主，等了近二十分鐘，仍無人，故將車引擎關掉，把鑰匙取走，
    並貼上待保管條，後接到勤務指揮中心的通報，說車主要拿鑰匙，才又回到現場
    。看到該車蛇行時，因該車車速過快，不趕立刻攔車，故觀察一陣子，等車速變
    慢，才上前攔查，該車飆時車窗沒關，故得看清駕駛人，在現場觀察時就記下車
    號，不可能記錯，當時的駕駛人就是異議人，絕對沒有錯等語；而證人吳明倫則
    證稱：當天依勤務中心指示稱該處有人蛇行，到現場時聽到輪胎的撕裂聲，也看
    到一部車在蛇行，並以後輪在原地打轉（即甩尾），繞著圓環轉來轉去車速很快
    ，到現場要將該車攔停，該車不停就跑了，當天我們是穿警察制服開警車。該車
    逃逸後，我與曾金峰就到各處巡邏，再回到原處時，發現該車引擎沒關、車窗沒
    關，等了一陣子未見車主，才將車子引擎熄火，並貼告示單通知他來警局拿鑰匙
    ，後來接到勤務中心通知，才再原到現場。車號是曾金峰記的，我大約有看一下
    車號，跟曾記的一樣，車是黑色的車，我們有調出那部車的車籍資料，與現場的
    那部車一樣。該車駕駛人在駕駛時我無法看清楚他的長像，不過依異議人的整體
    外觀我確認是他等語，二人所言互核相符。堪認證人曾金峰與吳明倫值勤時，均
    見ＤＶ─六二０一號車有蛇行之違規情形，且駕駛人即為異議人。
五、雖證人洪啟楠結證稱：當天與異議人同去吃宵夜，後到漁人碼頭，與異議人不同
    車，到達漁人碼頭時異議人尚未到，在漁人碼頭看到不認識之另群人約有五、六
    台車在蛇行打滑，於漁人碼頭除我去上廁所約三分鐘外，都與異議人一起，我去
    上廁所時，異議人還沒到，上完廁所就聽我朋友說，警察說他蛇行，並拿走他的
    鑰匙云云，查洪啟楠稱共有五、六台車在該處蛇行，此與證人曾金峰及吳明倫證
    稱：當時僅一台車在該處蛇行不符。觀諸卷附證人曾金峰、吳明倫拍攝在該處蛇
    行於地上留下輪胎痕跡之採證照片，依照片所示於地上留下之輪胎痕跡數目並不
    多，且輪胎痕跡幾無重複處，若該處同時有五、六部車蛇行，於地上留下之輪胎
    痕跡實不可能如該照片所示，是就共有幾部車在該處蛇行，應以證人曾金峰、吳
    明倫所述較可採。再洪啟楠稱：其上廁所時，異議人尚未到漁人碼頭，於洗手間
    約三分鐘後出來，即聽友人稱異議人之鑰匙被警察拿走云云，依其說法，異議人
    到漁人碼頭後三分鐘內，其車鑰匙即被警察取走，惟就此異議人則稱：到漁人碼
    頭一、二十分鐘後，上完廁所出來，友人即告知車鑰匙即被警察取走云云，而證
    人曾金峰、吳明倫則證稱：發現異議人之車，等了近二十分鐘，仍無人，才將車
    鑰匙取走等語，是證人洪啟楠就此部分之證詞，顯然與異議人、曾金峰、吳明倫
    所述不符，難認與事實相符。查洪啟楠之證詞有上開瑕疵之處，是其所有證詞之
    可信度即值啟疑，難予遽採。另縱洪啟楠所言屬實，惟洪啟楠在漁人碼頭亦非時
    時與異議人同在，是其證詞亦難對異議人為有利之認定。
六、綜上所述，證人曾金峰、吳明倫之證詞並無何瑕疵不可採之處，而證人洪啟楠之
    證詞暨異議人之辯詞，均不足推翻證人曾金峰、吳明倫所證。本院查無證據足資
    證明員警有捏造事實違法取締之情事，依前述，則執勤警員本其維護交通秩序、
    安全職責所為之舉發，自應受到合法、正確之推定。綜上所述，異議人所有之車
    ，有前述在道路上蛇行，及經交通勤務警察制止，拒絕停車接受稽查而逃逸之違
    規行為，應堪認定。
七、異議人既有駕車在道路上蛇行之違規行為，裁決機關以北市裁三字第裁二二─Ｃ
    00000000號依道路交通管理處罰條例第四十三條第一項第一款、第六十
    三條第一項第三款之規定，裁處新台幣一萬八千元，並記違規點數三點核無不當
    ，異議人就此聲明異議顯無理由，應予駁回。惟裁決書違規地點僅載「台北縣淡
    水鎮沙崙漁」，漏載「人碼頭」三字，應予更正。
八、依道路交通管理處罰條例第八十九條規定，法院受理有關交通事件，準用刑事訴
    訟法之規定，且依刑事訴訟法第三百七十條前段規定：「由被告上訴或為被告利
    益而上訴者，第二審法院不得諭知較重於原審判決之刑。即所謂「不利益變更禁
    止原則」，惟該原則僅限於原判決適用法條並無不當時始有其適用，苟原判決有
    適用法條不當之情形時，第二審法院即得撤銷原判決，另為適法之判決而諭知較
    重原審之刑，再參諸刑事訴訟法第三百七十條後段自明；再依道路交通案件處理
    辦法第二十條規定：「交通法庭認為聲明異議有理由或聲明異議雖無理由，而原
    處分不當或違法者，應以裁定將原處分經聲明異議部分撤銷，並自為裁定。」觀
    之，足徵原裁決機關之處分如有不當及違法時，交通法庭亦得撤銷原處分另為適
    法之裁定甚明。本件裁決機關以北市裁三字第裁二二─Ｃ00000000號就
    異議人違反道路交通管理處罰條例之行為，經交通勤務警察制止，拒絕停車接受
    稽查而逃逸之違規行為，依該條例第第六十條第一項之規定，裁處新台幣三千元
    雖無不當，然裁決機關漏未適用道路交通管理處罰條例第六十三條第一項第一款
    規定，記異議人違規點數一點之處分，即有不適用法律之違法。異議人之異議雖
    無理由，然原裁決既有如上之瑕疵，本院自應撤銷原裁決機關之處分，並依異議
    人此部分違規之情節等情狀，裁處異議人如主文第二項之處分。
九、依道路交通案件處理辦法第十九條、第二十條，裁定如主文。
中      華      民      國    九十一    年      六      月    二十七    日
                                  臺灣士林地方法院交通法庭
                                                法  官
右正本證明與原本無異
如不服本裁定應於送達後五日內向本院提出抗告狀
